臺灣高雄地方法院刑事判決　　　　　　 100年度交易字第53號
公　訴　人　臺灣高雄地方法院檢察署檢察官
被　　　告　許世曆
上列被告因過失傷害案件，經檢察官提起公訴（100 年度偵字第
4284號），本院判決如下：
    主    文
許世曆犯過失傷害罪，處有期徒刑肆月，如易科罰金，以新臺幣
貳仟元折算壹日。
    事    實
一、許世曆於民國99年10月29日上午，為載送其女許○○（86年
    次，姓名、年籍詳卷，下稱Ａ少女）上學，駕駛車牌號碼A2
    C-598 號重型機車，附載Ａ少女及寵物小狗1 隻，由西往東
    沿雙向各設有二線快車道之高雄市新興區○○○路東向慢車
    道行駛，於上午7 時10分許，行經五福二路135 號，即坐落
    該道路北側（西向車道）路旁之新興高中前方附近、內側車
    道設有禁行機車標線之路段時，為向左轉往該校大門以利其
    女下車，許世曆原應注意機器腳踏車行駛至交岔路口，內側
    車道設有禁行機車標誌或標線者，其轉彎應依兩段方式進行
    左轉，不得由內側或其他車道左轉，依當時情形為晴天上午
    ，光線、視線、視野良好，現場為柏油鋪設之市區道路○路
    面平坦、乾燥，無施工、無缺陷、無障礙，亦無其他不能注
    意之情事，竟疏未注意，於該向（五福二路方向）車道燈號
    顯示為綠燈之情形下，貿然在該校前方路口前即向左偏移並
    逕行左轉，適同向內側後方有汽車駕駛人黃碧川駕駛車牌號
    碼1823-GR 號自用小客車，沿五福二路東向內側車道直行駛
    來，見狀雖立即向左朝對向車道閃避，然其車頭右側仍因閃
    避不及而與上開機車左側發生擦撞，車頭正中猶因衝撞設在
    該路口下一路段中央護欄分隔島起端之標誌桿而重創，造成
    黃碧川受有頭部外傷、右前額腫痛、右膝挫傷紅腫、左膝挫
    傷瘀腫、頸部挫拉傷之傷害，許世曆後座所載Ａ少女亦因機
    車失控倒地而受有頭部外傷併頭皮血腫、背部及左小腿、腳
    踝擦傷之傷害（未據告訴），許世曆自己則受有背部、右手
    肘擦傷、右外側背挫傷。許世曆於肇事後仍留在現場，並向
    到場處理之警員自首而接受裁判。
二、案經黃碧川訴由臺灣高雄地方法院檢察署檢察官偵查起訴。
    理    由
壹、證據能力部分：
    按被告以外之人於審判外之陳述，雖不符刑事訴訟法第159
    條之1 至之4 之規定，然經當事人於審判程序同意作為證據
    ，法院審酌該言詞陳述或書面陳述作成時之情況，認為適當
    者，亦得為證據，刑事訴訟法第159 條之5 第1 項定有明文
    。本判決後開引用具有傳聞證據性質之證據資料，已經檢察
    官、被告於審理期日同意為證據使用（被告於準備程序就告
    訴人經大東醫院出具之驗傷診斷證明書爭執其證據證明力，
    後詳），是其縱無刑事訴訟法第159 條之1 至第159 條之4
    或其他傳聞法則例外之情形，亦經本院審酌該證據作成之情
    況，既無違法取得情事，復無證明力明顯過低等情形，以得
    供做法院判斷事實之依據為適當，認為均有證據能力，得為
    證據。
貳、實體部分：
一、訊據被告許世曆於本院審理時，對其前揭時地駕駛上開重型
    機車搭載Ａ少女及寵物小狗1 隻，在上開路口與告訴人黃碧
    川所駕自用小客車發生碰撞，自用小客車於閃避間因撞及現
    場中央護欄分隔島起端標誌桿而受創，被告及Ａ少女則因人
    車失控倒地，受有前開傷害等情均供承不諱，然矢口否認有
    過失傷害犯行，辯稱：當時伊的機車是騎到學校對面，五福
    二路燈號是黃燈變紅燈，學校方向是綠燈，因該處無待轉區
    ，所以伊是停在斑馬線旁邊，剛好燈號轉換後伊就直接轉過
    來，而就在轉過瞬間汽車就撞過來，且伊沿五福二路過來時
    ，透過後照鏡，當時車子離伊還很遠…伊事後一直回想，五
    福二路當時的燈號是黃燈轉紅燈，往學校方向則是綠燈，伊
    直接轉應該是合法云云（本院100 年度交易字第53號〔下稱
    院卷(二)〕第53頁），就本件肇事責任除推稱係：告訴人搶黃
    燈且未與伊所騎機車保持距離所致云云（院卷(二)第53頁），
    對卷附大東醫院為告訴人開立之乙種診斷證明書則辯稱：應
    該不是告訴人當場所受的傷云云（本院100 年度審交易字第
    305 號案卷〔下稱院卷(一)〕第46頁），並於本院審理進行至
    後段時，另聲請傳喚其女兒Ａ少女到庭作證。惟查：
  (一)前揭犯罪事實，除據被告許世曆於警詢中自承其所駕機車於
    事故發生時，係與告訴人駕駛之自用小客車同向行駛在五福
    二路東向車道，並於左轉新興高中時與之發生碰撞，對自用
    小客車原本行駛之車道並不清楚等語（偵卷第26頁警詢筆錄
    、第61頁檢察官勘驗被告警詢錄音內容之勘驗筆錄）外，業
    經證人即告訴人黃碧川於警詢、偵查中及本院審理時到庭證
    述綦詳；證人即承辦警員郭建志於本院審理時證稱：卷附現
    場圖就被告行車動線所繪為直接左轉部分，係依據被告在筆
    錄當時陳述的動線所繪等語（本院卷(二)第18頁），並有道路
    交通事故調查報告表(一)、(二)、道路交通事故現場圖、大東醫
    院乙種診斷證明書1 紙（黃碧川）、高雄市立大同醫院診斷
    證明書2 份（許世曆、Ａ少女）、檢察官勘驗被告許世曆於
    警詢中談話錄音光碟之勘驗筆錄、事發現場採證照片8 幀（
    警卷第32頁至第35頁）在卷可稽。依上開現場圖、採證照片
    等事證所示，本件事發地點為雙向各有二線快車道、內側快
    車道路面標繪「禁行機車」字樣之高雄市○○○路、新興高
    中前方一帶路段，現場為方便車輛進出該校大門，除將五福
    二路沿線所設中央護欄分隔島在該校前方中斷約20公尺作為
    路口並設置三時相交通燈號，路口區西側則繪有枕木紋行人
    穿越道線供行人穿越五福二路使用（偵卷第16頁、第17頁網
    路下載照片所示行人穿越道位置，與前開事發時拍攝之採證
    照片所示不符，應係重新鋪設、標繪前所攝），前揭事故發
    生後，告訴人所駕自用小客車係以由西往東走向，迎面撞停
    在上開路口東側，即下一路段中央護欄分隔島起端之號誌桿
    上，車頭近正中部位含前保險桿、水箱護罩、引擎蓋均嚴重
    扭曲損毀，上開撞及之標誌桿亦陷入其凹損之車頭內，被告
    許世曆所駕重型機車則倒放在上開路口以東約2 、30公尺之
    五福二路東向車道路旁，車身左側外殼除有疑似與他車擦撞
    形成之刮擦殘漆及輕微損傷外，並未發現有明顯凹陷破裂之
    痕跡，另路口區內路面上，除距前開自用小客車車尾後方約
    2 公尺處，對應五福二路內側車道延續範圍之路面上，有長
    約1.8 公尺之刮地痕一處外，亦未見有任何煞車痕，是依上
    開跡證顯示：
  1.本件事故兩車發生碰撞之地點，係在現場路口區，對應於五
    福二路東向內側快車道之延伸範圍區域內，即前開因機車失
    控倒地瞬間所生刮地痕之起點位置附近，與被告許世曆所辯
    沿慢車道行駛至路口斑馬線旁待轉，且就在「轉過瞬間」即
    遭撞及云云，其碰撞地點充其量應在外側快車道，甚至更近
    道路外側之情形有異，告訴人所駕自用小客車猶不可能於外
    側與被告所騎機車碰撞後，僅向東繼續前進數公尺即能轉回
    道路中央，並以由西往東走向正面衝撞上開中央分隔島起點
    ，是證人即告訴人黃碧川證稱其當時係行駛於內側車道，突
    然發現被告侵入其前方乃向左閃避而撞及中央分隔島等語，
    堪信為真。
  2.碰撞發生當時，兩車運動方向之夾角尚屬有限，且碰撞方式
    為擦撞，並非呈丁字型（一向東、一向北）或接近直角交錯
    而發生橫向側撞，否則，苟如證人即當時乘坐機車後座之Ａ
    女於本院審理時所證，其所乘被告駕駛之機車，果係在路旁
    停等甚至長達20幾秒後，方才起步橫越五福二路，旋遭沿五
    福二路駛來之自用小客車碰撞，車頭並直接撞擊其跨在機車
    側邊之左腳云云（院卷(二)第41頁），以上開自用小客車於前
    揭時地經採取閃避作為，並與機車擦撞在先，嗣正面衝撞前
    開中央分隔島標誌桿時，其力道之大，尚足令該車車頭正面
    中央，即一般車廠就車身設計剛性強度最大之車頭鋼樑部位
    嚴重凹陷扭曲，車頭破壞程度幾近半毀，則Ａ少女跨在機車
    側邊之左腳不過血肉之軀，若在此重達千餘公斤之自用小客
    車以時速約4 、50公里之車速攔腰側撞機車之瞬間，首當其
    衝為該車頭直接撞及，依常理，縱能倖免於當場粉碎截肢，
    要難不造成皮開骨裂之結果，斷無僅受小腿、腳踝擦傷等輕
    微傷害之理，其所乘機車猶不至僅有前述輕微損傷、刮擦情
    形之可能。
  3.此外，縱依被告許世曆前開於本院審理時所稱，其當時看見
    告訴人所駕自用小客車係透過機車後照鏡所見，且就在轉過
    瞬間即遭衝撞云云，而非如其警詢中所言甚至不知該車自何
    處駛來等情，並參酌證人Ａ少女證稱：伊係在聽到喇叭瞬間
    方才回頭（院卷(二)第43頁）；被告的機車係在擦撞後（方才
    ）往右等語（院卷(二)第41頁），則被告前揭所駕機車與自用
    小客車在上開現場由內側車道延伸進入路口之地點發生接觸
    時，係由原本往東行駛方向向左偏移並逕行左轉，致與沿內
    側車道向東直行之自用小客車動線斜向交錯而發生擦撞，並
    非於兩段左轉，以直角方式轉向行進之過程中，因發現危險
    而瞬間將機車劇烈向右閃躲所致，堪予認定。
  (二)被告許世曆於本院審理時，雖執前開情詞否認犯行，並指稱
    事發係因告訴人搶黃燈，甚至闖紅燈所致云云，然其所辯除
    與前開客觀事證扞格不入，猶與其先前所述迥然不符，申言
    之，被告許世曆於前揭甫事發後接受警詢時，就事發經過原
    自承係在其所駕機車由西往東沿五福二路行進間，直接左轉
    新興高中時發生碰撞，而經承辦警員按其意旨製作筆錄並繪
    製前開現場圖等情，已如前述，對當時五福二路方向呈現之
    燈號為何，則先表示：「我看的時候是『在閃』」，旋又改
    稱：「是『黃燈』」（偵卷第61頁勘驗筆錄），所指究為「
    閃光黃燈」（依證人郭建志於偵查中所證，該路口除上、下
    課時間外，平常為閃光黃燈），或「綠燈將變而閃爍」，抑
    或三時相燈號之「黃燈」時段，莫衷一是；待其在偵查中經
    檢察官訊問時，雖翻異前詞，除辯稱：伊是在新興高中對面
    的「待轉區」待轉，伊等「綠燈」（亮）要通過時，被告訴
    人撞到云云（偵卷第40頁）外，對於前開警詢中之供述，則
    一概推為警員誤載筆錄所致，辯稱：伊是對警察說，伊是在
    待轉，但警察卻記載伊是要從慢車道左轉；（為何警詢中稱
    五福路是黃燈？）伊表示的意思是五福路是黃燈變紅燈，伊
    的是綠燈云云（偵卷第40頁），惟經檢察官以播放方式勘驗
    其警詢錄音光碟結果，其當時具體答詢內容為：「（你今天
    怎麼行駛？）走五福路…五福路西向東方向，五福二路啦！
    」、「（行駛車道？）機車道那裏」、「（由西向東要左轉
    ？）由西向東，對！」、「（由西向東要左轉到新興高中？
    ）要到新興高中！」、「（自小客車呢？）我是看不仔細」
    、「（自小客車走什麼路？）同向啦！」、「（自小客車行
    駛哪一個車道？）沒注意看」、「要怎麼說他是要直走還是
    轉彎？我只知道他跟我同向」、「（當時五福路燈號？）我
    看的時候是在閃」、「是黃燈」等語（偵卷第61頁勘驗筆錄
    ），與其所稱遭警員扭曲誤載之警詢筆錄所示意旨尚無不符
    ；嗣其經證人即承辦警員郭建誌於偵查中證稱前揭事發現場
    並無所稱之「待轉區」後，被告許世曆於本院行準備程序時
    ，又再翻前詞，並時而辯稱：伊是在五福二路的「路邊待轉
    」，看到綠燈往新興高中的方向，騎到路口就被撞到云云（
    院卷(一)第33頁）；時又改稱：伊要進去學校的時候有打左邊
    的方向燈，因為當時伊看到五福二路的燈號是黃燈變紅燈，
    伊想伊穿過行人穿越道的時候，五福二路的燈號會變成紅燈
    ，往新興高中的方向就變成綠燈，所以伊就「直接在路口左
    轉」云云（院卷(一)第33頁），是其不僅就當時左轉行徑之陳
    述，前後所言均有矛盾，對於所見燈號為何，猶多有轉折，
    顯係卸責諉過之詞，不足採信。另被告許世曆於本院審理進
    行過半時，雖又聲請傳喚其女即Ａ少女到庭作證，然依證人
    Ａ少女證述，除就當時兩車發生碰撞之地點已在接近中央分
    隔島之說法（院卷(二)第43頁），與前述客觀事證尚能契合，
    卻據被告許世曆認為不實外，姑不論其就事發經過及碰撞發
    生情節之描述，與客觀事證明顯不符，已如前述，茲其為呼
    應被告許世曆所稱曾進行兩段左轉之說詞，就渠等所謂待轉
    等候綠燈之時間竟聲稱有：大約20幾秒左右（院卷(二)第41頁
    ），更甚前開被告許世曆所辯，於原本向東行駛穿越行人穿
    越道前，五福二路之燈號已是黃燈變紅燈，乃預估穿過行人
    穿越道的時候，五福二路的燈號會變成紅燈，往新興高中的
    方向就變成綠燈之說詞，足徵證人Ａ少女前開於事發約10個
    月後始到庭所為之證述，均係迴護被告之詞，欲蓋彌彰。
  (三)按機器腳踏車行駛至交岔路口，其轉彎，應依標誌或標線之
    規定行駛；無標誌或標線者，內側車道設有禁行機車標誌或
    標線者，應依兩段方式進行左轉，不得由內側或其他車道左
    轉，道路交通安全規則第99條第2 項第1 款定有明文，此為
    被告許世曆於前揭時地駕駛機車上路行駛時所應知悉並注意
    者，而依前引卷附道路交通事故調查報告表及現場採證照片
    所示，本件事發當時為晴天上午，光線、視線、視野良好，
    現場為柏油鋪設之市區道路○路面平坦、乾燥，無施工、無
    缺陷、無障礙，亦無其他不能注意之情事，乃被告許世曆竟
    疏於注意，於上開內側快車道繪有禁行機車字樣之五福二路
    東向車道路段行駛間，竟未依規定行兩段左轉，卻貿然向左
    偏移而直接進行左轉，致同向後方駕駛自用小客車行駛於內
    側車道之告訴人黃碧川因閃避不及而發生事故，是被告許世
    曆前揭駕駛行為顯有過失，卷附高雄市政府交通局車輛行車
    事故鑑定委員會100 年5 月20日高市車鑑字第1000002865號
    函附鑑定意見書（院卷(一)第46頁）認定之事實與本院前開認
    定大致相合，堪供佐憑。又告訴人黃碧川因被告許世曆前開
    過失行為，致所駕自用小客車猛力衝撞現場中央護欄分隔島
    上所設標誌桿而重創，身體受有頭部外傷、右前額腫痛、右
    膝挫傷紅腫、左膝挫傷瘀腫、頸部挫拉傷之傷害，有前揭現
    場車損採證照片，及大東醫院乙種診斷證明書在卷可憑，被
    告許世曆雖空言辯稱告訴人所受傷害並非於前開事發現場所
    受云云，然依常理，以前述事發經過，告訴人所駕自用小客
    車車頭因此強力衝撞，尚且重創如此，以人體血肉組織之脆
    弱，其當時乘坐駕駛座之人能僅受此程度之體傷，已屬萬幸
    ，自難僅以其事發甫定之際，未及細加檢視並表明傷痛，遽
    認其已然毫髮無傷，是被告許世曆辯稱告訴人當時並未受傷
    云云，顯係卸責昧理之詞，無從採取，其前開過失行為與告
    訴人黃碧川受傷之結果間有相當因果關係，犯行堪予認定。
  (四)綜上所述，本件被告犯罪事證已臻明確，應依法論科。
三、核被告許世曆所為，係犯刑法第284 條第1 項前段過失傷害
    罪。公訴意旨與前引高雄市政府交通局車輛行車事故鑑定委
    員會鑑定意見，以被告許世曆本件所違背之注意義務，係違
    反道路交通安全規則第102 條第1 項第7 款：「轉彎車應讓
    直行車先行。」之規定，然依該條規定文義，係針對轉彎車
    輛得直接進行轉彎作為之路段所為，茲本件被告許世曆所駕
    駛為機器腳踏車（機車），依前所述，於事發路口左轉時，
    須以兩段方式為之，尚且不得直接進行左轉，自無讓行先後
    可言，是其違反之注意義務與上開條文所規定之情形，即屬
    有異，然此尚不影響本件被告許世曆依前開被訴事實應成立
    過失傷害責任之認定，附此敘明。被告許世曆於事發後仍留
    在現場，並於警員到場處理時，承認肇事並接受裁判，有警
    製自首情形紀錄表在卷可參，係對於犯罪未經發覺前，自動
    向司法警察機關自首並接受裁判，併依刑法第62條前段規定
    ，減輕其刑。
四、爰審酌被告許世曆之年齡、品行、智識能力、行為時之客觀
    情狀、過失情節輕重、犯罪所生法益受侵害之程度，其為45
    年7 月2 日出生、受有專科畢業教育程度、從事印刷工作為
    業之人，有年籍資料附卷可參，並據其在本院審理時自陳在
    卷，本件犯罪行為時年54歲，前無因犯罪經法院判刑確定之
    紀錄，有臺灣高等法院被告全國前案紀錄表1 份在卷可按，
    素行尚可，並考量其身為人父，原有保護子女安全並以身作
    則之天賦使命，於駕車搭載子女、家人從事交通行為時，除
    原本汽車駕駛人應遵循、注意之相關交通法規規定及其他安
    全事項外，猶應格外謹慎，以確保子女、家人之平安、幸福
    ，並為表率，乃其前揭時地以機車載送年少女兒上學時，不
    僅如其女於本院審理時所述，尚同時搭載隨時可能因驚嚇或
    其他原因而有不可預期作為，足以影響行車安全之寵物小狗
    一隻，且未以任何箱、籠予以保護、拘束即上路行駛（此部
    分尚無事證可認與本件事故發生有因果關係）之輕率情狀，
    並於行駛間，不顧機車因輕便取向之設計，穩定性及防護力
    薄弱，稍有不慎，即有危及乘員生命、身體安全之危險，竟
    於上班、上學之交通尖峰時段，在前揭人車往來頻繁之市區
    ○○道路上，貿然違規左轉，除置同車女兒生命於高度危險
    之狀態外，並為不良之示範，終至釀成交通事故，造成告訴
    人受有前開程度之傷害，影響交通秩序，並同時傷及女兒之
    身體（此部分未據告訴），未盡前開保護責任在先，嗣於本
    院審理時，猶捨於努力與告訴人協調達成和解以彌平傷害，
    反令已因前開事故而受有體傷之在學女兒到庭，再度面對此
    痛苦經驗，在被告已因前後說詞矛盾而難以自圓之情形下，
    陳述前開對案情欠缺實益，甚至被告自己亦不認同之說詞（
    如：碰撞發生地點、所謂待轉等候之時間等），情何以堪，
    犯後態度難謂良好等一切情狀，量處如主文所示之刑，又審
    酌其年齡、職業、收入、經濟能力、社會地位等節，並諭知
    易科罰金之折算標準如主文所示，以資儆懲。
據上論斷，應依刑事訴訟法第284 條之1 、第299 條第1 項前段
，刑法第284 條第1 項前段、第62條前段、第41條第1 項前段，
刑法施行法第1 條之1 ，判決如主文。
本案經檢察官吳明駿到庭執行職務
中    華    民    國    100   年    9     月    2     日
                      交通法庭  法  官  陳松檀
以上正本證明與原本無異。
如不服本判決應於收受本判決送達後10日內向本院提出上訴書狀
，其未敘述上訴理由者，並得於提起上訴後10日內向本院補提理
由書狀（均須按他造當事人之人數附繕本）「切勿逕送上級法院
」
中    華    民    國    100   年    9     月    2     日
                                書記官  洪季杏
附錄本判決論罪科刑法條全文
中華民國刑法第284條
因過失傷害人者，處6 月以下有期徒刑、拘役或5 百元以下罰金
，致重傷者，處1 年以下有期徒刑、拘役或5 百元以下罰金。
從事業務之人，因業務上之過失傷害人者，處1 年以下有期徒刑
、拘役或1 千元以下罰金，致重傷者，處3 年以下有期徒刑、拘
役或2 千元以下罰金。